【裁判字號】    99,聲再,103
【裁判日期】    990609
【裁判案由】    聲請再審
【裁判全文】
臺灣高等法院臺中分院刑事裁定         99年度聲再字第103號
再審聲請人
即受判決人  甲○○
上列聲請人因賭博案件，對於本院97年度上訴字第2255號中華民
國99年 4月14日第二審確定判決（起訴案號：臺灣彰化地方法院
檢察署96年度偵字第6601、8186、8320、8812、9596號)，聲請
再審，本院裁定如下：
    主    文
再審之聲請駁回。
    理    由
一、再審聲請意旨略以：(一)按被告或共犯之自白，不得作為有罪
    判決之唯一證據，仍應調查其他必要之證據，以察其是否與
    事實相符，刑事訴訟法第156條第2項規定。查被告洪清琪、
    鄭永松、林家如、馮文通雖均曾於偵審中陳述有關電子遊戲
    場所擺設機檯確有調整賠率或比率乙節，然均堅稱所為之機
    檯調整，均係就經濟部查驗合格核准擺設之電子遊戲機IC板
    上原有的功能設定所做的合法調整，並無就經濟部已查驗合
    格的IC板設計，去違法擅自修改。因此本案被告是否有違法
    擅自修改以評鑑分類之電子遊戲機乙節之事實認定，及非不
    得全然依據被告等之陳述，而仍應調查其他必要之證據。原
    判決既以「違法擅自修改已評鑑分類之電子遊戲機」為由，
    認定被告所為該當刑法第268條之意圖營利提供賭博場所及
    意圖營利聚眾賭博罪，則本案被告是否有「違法擅自修改已
    評鑑分類之電子遊戲機」乙節，即攸關本案事實認定及法條
    適用，屬足生影響於判決之重要證據。惟原確定判決就本案
    於各家電子遊戲場查扣之電子遊戲機IC板，究竟有無遭被告
    等人違法調整或擅自修改等節，或係如被告所辯僅就原查驗
    合格時即具有之功能設定加以調整，竟均漏未審酌，以查其
    是否與被告所述之事實相符，且此證據調查之結果攸關本案
    事實認定及法律適用，自足生影響於判決之結果，依刑事訴
    訟法第421條之規定，亦得為聲請再審之理由。(二)此外，被
    告於原判決確定後，發現依本案遭警方查扣同類型之電子遊
    戲機（皇冠金鐘五代）IC板觀之，其上貼有經濟部95年查驗
    合格之分類標章，同時於該IC版之功能設計上，即有五處分
    別設有8個程式指撥開關鍵的藍色面板，可分別作出不同的
    功能設定調整，核與被告所辯調整賠率或比率等節均系經濟
    部核准的功能調整範圍無訛。且原廠出售IC板時，均隨機附
    有功能調整設定說明書，以利被告操作，有被告就該同型IC
    板攝得相片可稽。另就本案查扣之電子遊戲機，亦有原廠出
    售時隨機附有的「超悟空遊戲說明及調整」、「快樂保齡球
    II開關調整圖」、「王冠迷13第2代調整圖說明」、「八象
    馬調整圖（大板）」等說明書可稽。且該IC板相片雖係於原
    確定判決成立以後始攝得，然其內容係根據另一成立於事實
    審法院判決之前之證據做成者，依法仍應認為新證據。且依
    該相片攝得查驗合格IC板及相關電子遊戲機附設的調整說明
    書之客觀形式觀之，主管機關查驗合格之電子遊戲機確實本
    身即具有一定的調整設定功能，非如原確定判決所認所有就
    電子遊戲機的調整均違反電子遊戲場業管理條例第7條第1項
    之「擅自修改」，故本項新證據可認為確實足以動搖原確定
    判決而對受判決人為有利判決之確實性，且係在事實審法院
    於判決前即已存在，因未經發現，故不及調查斟酌，或審判
    時未經注意，至其後始行發現之新規性，自得據為提起再審
    之理由，爰依刑事訴訟法第420條第1項第6款、第421條之規
    定聲請再審云云。
二、按再審係為原確定判決認定事實錯誤而設之救濟程序，是聲
    請再審之對象應為確定之實體判決。有罪之判決確定後，為
    受判決人之利益聲請再審，必其聲請之理由合於刑事訴訟法
    第420條第 1項所定情形之一或第421條有足生影響於判決之
    重要證據漏未審酌者，始准許之。復經第二審確定之有罪判
    決，如就足生影響於判決之重要證據漏未審酌者，依刑事訴
    訟法第421條規定，固得為受判決人之利益聲請再審，但以
    不得上訴於第三審法院之案件為限。如為得上訴於第三審法
    院之案件，即不得以此理由聲請再審，否則，其聲請應屬不
    合法（最高法院94年度台抗字第385號、96年度台抗字第527
    、 590號裁定參照）。又所謂不得上訴於第三審法院之案件
    ，其經第二審確定之有罪判決，如就足生影響於判決之重要
    證據漏未審酌，得為受判決人之利益聲請再審，固為刑事訴
    訟法第 421條所規定，惟所謂「足生影響於判決之重要證據
    漏未審酌」，係指當事人於第二審法院判決前所提出之證物
    ，足以影響、變更判決結果，而法院漏未審酌而言，如第二
    審判決前所提出之證據，經第二審法院依調查之結果，本於
    論理法則、經驗法則，取捨證據後，認定事實者，則不包括
    之，亦即所謂「有足以影響於判決之重要證據漏未審酌為理
    由」者，必該證據已經提出卻漏未審酌，且該證據確為真實
    ，而足以據以認定受判決人應受無罪、或免訴、或輕於原審
    所認定罪名而後可，否則如不足以推翻原確定判決所認之罪
    名，而僅據以爭執原確定判決對證據之取捨，仍不能准許再
    審。
三、經查：
  (一)按不得上訴於第三審法院之案件，其經第二審確定之有罪
      判決，就足生影響於判決之重要證據漏未審酌為理由而聲
      請再審者，應於原判決送達後20日內為之，刑事訴訟法第
       424條定有明文。本件再審聲請人據以聲請再審之確定判
      決即本院99年 4月14日97年度上訴字第2255號第二審刑事
      判決，聲請人甲○○所犯係刑法第 268條意圖營利聚眾賭
      博罪，係最重本刑為三年以下有期徒刑之罪，屬刑事訴訟
      法第 376條所規定不得上訴於第三審法院之案件，且該案
      判決已於99年 4月27日送達再審聲請人，再審聲請人於99
      年5月11日以刑事訴訟法第421條為再審理由提起再審之訴
      ，程序上尚未逾越刑事訴訟法第424條規定20日之不變期
      間，合先敘明。
  (二)再審聲請人甲○○於再審理由(一)稱本案不應僅以被告等曾
      於偵審中供述機檯確有調整賠率或比率乙節，即認定被告
      等有違法情事，仍應調查其他必要之證據，查其所述是否
      與事實相符，原確定判決就本案查扣之電子遊戲機IC板是
      否有遭被告等違法擅自修改或僅係就原查驗合格時即具有
      之功能設定加以調整並非違法等情乙節漏未斟酌云云，然
      查被告等曾於原審時要求將查扣之遊戲機IC板送請鑑定，
      惟因被告鄭永松供陳曾將已被調整賠率，嗣於供顧客把玩
      之後，發生故障之IC板再調回原規格，且依被告等自白之
      供述即足以認定該遊戲機有調整賠率之情形，因而認定無
      送請鑑定之必要，故原確定判決既已斟酌上開情形始認定
      無鑑定之必要與刑事訴訟法第421條重要證據漏未斟酌之
      再審事由不符，故聲請人據以聲請再審，實無理由。
  (三)復按因發見確實之新證據，足認受有罪判決之人應受無罪
      、免訴、免刑或輕於原判決所認罪名之判決者，得聲請再
      審，固為刑事訴訟法第420條第1項第 6款所明定。惟所謂
      「發現確實之新證據」，係指該證據於事實審法院判決前
      業已存在，為法院、當事人所不知，不及調查斟酌，至其
      後始行發現，且就證據本身形式觀察，固不以絕對不須經
      過調查程序為條件，但必須顯然可認為足以動搖原有罪確
      定判決，而為受判決人無罪、免訴、免刑或輕於原判決所
      認罪名之判決者為限。亦即該「新證據」須可認為確實具
      有足以動搖原確定判決，而對受判決人為更有利判決之「
      確實性」外，尚須具備該證據係在事實審法院於判決前已
      存在，因未經發現，不及調查斟酌，或審判時未經注意，
      至其後始行發現之「嶄新性」特質，二者均屬不可或缺，
      倘若未具備上開「確實性」與「嶄新性」二種聲請再審新
      證據之特性，即不能據為聲請再審之原因（參照最高法院
      98年度台抗字第552號裁定、98年度台抗字第535號裁定意
      旨）。本件再審理由(二)中以該扣案機檯中均附有調整圖，
      故被告等之調整賠率或比率等均係經濟部核准之功能調整
      範圍，以此為新證據認具足可動搖原有罪確定判決，應為
      無罪、免訴、免刑或輕於原判決罪名之顯然性，而依第
      420 條第1項第6款提起再審。然查，聲請人提出之調整圖
      ，僅係表示該機檯中獎之機率及賠率得以調整，此亦為事
      實審判決前已存在且知悉之事實，不符合「嶄新性」之要
      件，且該調整圖及主機板照片就形式上觀察，並不顯然足
      以動搖原有罪確定判決，而應為有利於再審聲請人之判決
      ，亦不符合「顯然性」之要件。
四、綜上所述，本件再審聲請人之聲請顯與刑事訴訟法第420條
    第1項第6款、第421條之規定不符，審請人未提出其他有利
    之證據，空言指責原確定判決不當，其再審之聲請為無理由
    ，應予駁回。
五、據上論斷，依刑事訴訟法第434條第1項，裁定如主文。
中    華    民    國    99    年    6     月    9     日
            刑事第六庭    審判長法  官  李  文  雄
                                法  官  林  靜  芬
                                法  官  陳  如  玲
以上正本證明與原本無異。
不得抗告。
                                書記官  陳  信  和
中    華    民    國    99    年    6     月    9     日

司法院資訊處製作；財團法人民間司法改革基金會備份。
